【裁判字號】    99,交聲,7
【裁判日期】    990119
【裁判案由】    違反道路交通管理處罰條例聲明異議
【裁判全文】
臺灣臺東地方法院交通事件裁定          99年度交聲字第7 號
原處分機關  交通部公路總局高雄區監理所臺東監理站
異  議  人  甲  ○
上列異議人即受處分人因違反道路交通管理處罰條例案件，對於
交通部公路總局高雄區監理所臺東監理站，於民國98年12月28日
所為之裁決處分（原處分案號：東監違裁字第裁81-T00000000號
）聲明異議，本院裁定如下：
    主  文
原處分關於吊扣普通大貨車駕駛執照拾貳個月部分撤銷。
前項撤銷部分，甲○普通小型車駕駛人駕駛普通小型車，經測試
檢定酒精濃度超過規定標準，壹年內禁止考領普通小型車駕駛執
照。
    理  由
一、異議意旨略以：異議人即受處分人（下稱異議人）甲○於民
    國98年12月28日0 時45分許，駕駛車牌號碼7530-JN 號自用
    小客車，行經臺東縣臺東市○○○路342 號前，為警舉發「
    汽車駕駛人酒精濃度超過規定標準（0.4-0.55）」違規，並
    經原處分機關裁處異議人罰鍰新臺幣（下同）34,500元、施
    以道路交通安全講習及吊扣普通大貨車駕駛執照12個月等處
    分。然異議人違規當時駕駛的是自用一般小客車，不應吊扣
    普通大貨車駕駛執照，為此聲明異議，請求撤銷原處分中吊
    扣駕照之部分等語。
二、原處分意旨略以：異議人甲○於上開時、地，因酒後駕駛，
    經臺東縣警察局保安警察隊員警以東警交字第T00000000 號
    舉發違反道路交通管理事件通知單（下稱舉發通知單），舉
    發「汽車駕駛人酒精濃度超過規定標準（0.4-0.55）」之違
    規，爰依道路交通管理處罰條例第35條第1 項第1 款、第24
    條之規定，裁處異議人罰鍰34,500元、施以道路交通安全講
    習及吊扣駕駛執照12個月等處分；其中就吊扣駕照部分，異
    議人違規當時雖係駕駛自用一般小客車，然因其僅持有普通
    大貨車駕駛執照，爰吊扣其普通大貨車駕駛執照12個月等語
    。
三、按汽車駕駛人，駕駛汽車經測試檢定酒精濃度超過規定標準
    ，處汽車駕駛人15,000元以上60,000元以下罰鍰，並當場移
    置保管該汽車及吊扣其駕駛執照1 年；汽車駕駛人有第35條
    第1 項規定之情形者，應接受道路交通安全講習，道路交通
    管理處罰條例第35條第1 項第1 款、第24條第1 項第2 款，
    分別定有明文。次按處理違反道路交通管理事件之程序及統
    一裁罰基準依本細則之規定辦理。前項統一裁罰基準，如附
    件違反道路交通管理事件統一裁罰基準表（以下簡稱基準表
    ），違反道路交通管理事件統一裁罰基準及處理細則第2 條
    第1 項、第2 項規定甚明；而依基準表之規定，汽車駕駛人
    駕駛小型車酒精濃度超過規定標準（0.4-0.55）者，處罰鍰
    34,500元。再按汽車駕駛人，因違反本條例及道路交通安全
    規則之規定，受吊銷駕駛執照處分時，吊銷其持有各級車類
    之駕駛執照，道路交通管理處罰條例第68條定有明文，前揭
    規定係於94年12月14日修正公布，並於95年3 月1 日施行，
    而修正前之道路交通管理處罰條例第68條則規定「汽車駕駛
    人，因違反本條例及道路交通安全規則之規定，受吊扣或吊
    銷駕駛執照處分時，吊扣或吊銷其持有各級車類之駕駛執照
    」，觀其修法意旨，係以「原條文將違規駕駛人所持有之各
    級車類駕駛執照一併吊扣或吊銷，失之過酷，影響人民工作
    及生活甚鉅」為由，而刪除吊扣駕駛人駕駛執照時，應吊扣
    駕駛人持有各級車類駕駛執照之規定，是依現行道路交通管
    理處罰條例，已無得吊扣駕駛人所持有他級駕駛執照之依據
    存在。從而，於執行吊扣駕駛人駕駛執照之處分時，自僅得
    吊扣駕駛人違規時所駕駛該級車類之駕駛執照，以限制其繼
    續駕駛該級車類行駛道路之權利；若駕駛人並無該級車類之
    駕駛執照，即應依同條例第67條第6 項「汽車駕駛人違反本
    條例規定，應受吊扣駕駛執照處分，於汽車駕駛人係無駕駛
    執照駕車者，在所規定最長吊扣期間內，不得考領駕駛執照
    。」之規定處理。
四、經查：
（一）異議人於上開時、地駕駛上開自用一般小客車，因有「汽
      車駕駛人酒精濃度超過規定標準（0.4-0.55）之違規，經
      臺東縣警察局保安警察隊員警以東警交字第T00000000 號
      舉發違反道路交通管理事件通知單舉發，嗣經原處分機關
      依道路交通管理處罰條例第35條第1 第1 款、第24條之規
      定，裁處異議人罰鍰34,500元、施以道路交通安全講習及
      吊扣駕駛執照12個月等情，為異議人所不爭執，復有上開
      舉發違反道路交通管理事件通知單、交通部公路總局高雄
      區監理所臺東監理站東監違裁字第裁81-T00000000號裁決
      書各1 份在卷可稽，其違規行為堪以認定。
（二）本件異議人於違規行為時，係駕駛自用一般小客車，揆諸
      上開說明，其依法應受吊扣普通小型車駕駛執照之處分，
      惟因其僅有普通大貨車駕駛執照，有卷附汽車駕駛人查詢
      資料1 紙可證，故原處分機關應依法禁止異議人在法定最
      長吊扣期間內考領普通小型車駕駛執照，不得僅因異議人
      無普通小型車駕駛執照可供吊扣，而任意吊扣其普通大貨
      車之駕駛執照。
（三）綜上所述，本件異議人確有上開違規行為，原處分機關就
      此依道路交通管理處罰條例第35條第1 項第1 款、第24條
      第1 項第2 款之規定，裁處異議人罰鍰34,500元及道路交
      通安全講習之處分固無違誤，惟依上開說明，原處分機關
      已無吊扣異議人職業大貨車駕駛執照之法律依據，卻予裁
      罰，顯然違背法律規定。從而，異議人聲明異議，為有理
      由，應由本院撤銷原處分中關於吊扣駕照部分，並自為裁
      罰如主文第二項所示，以期適法。
五、末按汽車駕駛人，未領有駕駛執照駕駛小型車或機器腳踏車
    ，處新臺幣6,000 元以上12,000元以下罰鍰，並當場禁止其
    駕駛，道路交通管理處罰條例第21條第1 項第1 款，固有明
    文；然已領有大貨車駕駛執照者，得駕駛小型車、輕型機器
    腳踏車，道路交通安全規則第51條第1 項第3 款，亦規定甚
    明。查上開裁決書「簡要理由欄」雖引用道路交通管理處罰
    條例第21條第1 項第1 款之規定，然前揭舉發通知單及原處
    分機關之聲明異議案件移送書，均未提及異議人有無照駕駛
    之事實或引用道路交通管理處罰條例第21條第1 項第1 款之
    規定；且依道路交通安全規則第51條第1 項第3 款，本件異
    議人亦非無照駕駛；再者，原處分機關就本件違規，依道路
    交通管理處罰條例第35條第1 項第1 款、第24條第1 項第2
    款，以及基準表之規定，裁處異議人罰鍰34,500元及道路交
    通安全講習之處分亦無違誤，業如上述。從而，上開裁決書
    「簡要理由欄」內之道路交通管理處罰條例第21條第1 項第
    1 款之記載，應屬誤引；惟因此項錯誤於本件違規事實及原
    處分之本旨尚不生影響，本院逕予更正，不撤銷原處分，附
    此敘明。
據上論斷，依道路交通管理處罰條例第87條第2 項，道路交通案
件處理辦法第20條前段，裁定如主文。
中    華    民    國    99    年     1    月    19    日
                  交通法庭    法  官  李俊彬
以上正本證明與原本無異。
如不服本裁定，應於裁定送達後5日內向本院提出抗告狀（須附
繕本）。
「切勿逕送上級法院」
                              書記官  陳昭穎
中    華    民    國    99    年    1     月    21    日


司法院資訊處製作；財團法人民間司法改革基金會備份。
